臺灣高等法院刑事判決　　　　　　100年度上更(一)字第145號
上　訴　人
即　被　告　黃華壬
選任辯護人　陳鄭權律師
　　　　　　劉彥良律師
上　訴　人
即　被　告　張文明
指定辯護人　楊閔翔律師
上　訴　人
即　被　告　邱佳政
選任辯護人　龍其祥律師
上　訴　人
即　被　告　龍賢治
選任辯護人　徐宏澤律師
上　訴　人
即　被　告　歐德鎧
指定辯護人　李 旦律師
上　訴　人
即　被　告　張嘉文
選任辯護人　邱清銜律師
上　訴　人
即　被　告　彭勝錕
選任辯護人　宋重和律師
　　　　　　彭成翔律師
上列上訴人因被告傷害致死案件，不服臺灣新竹地方法院98年度
訴字第236號，中華民國99年5月28日第一審判決（起訴案號：臺
灣新竹地方法院檢察署98年度偵字第3896號、第4175號、第46
26號），提起上訴，經判決後，由最高法院發回更審，本院判決
如下：
    主  文
原判決關於黃華壬、張文明、邱佳政、龍賢治、歐德鎧、彭勝錕
、張嘉文傷害致人於死部分撤銷。
黃華壬、張文明、邱佳政、龍賢治、歐德鎧、彭勝錕、張嘉文被
訴共同傷害范盛星部分，均公訴不受理。
    理  由
壹、公訴意旨略以：張嘉文與彭勝錕因承租位於新竹縣新埔鎮清
    水里14鄰汶水坑120號之檳榔園屢遭竊賊偷割檳榔，張嘉文
    遂經由友人葉時琳介紹認識黃華壬，由黃華壬指派徐仁隆、
    林錦宏夥同彭彥銓、邱佳政、歐德鎧、張文明等6人於民國(
    下同)98年1月20日晚間至上開檳榔園顧守。嗣歐德鎧、張文
    明於同年月21日上午6時許先行離開，由其餘4人繼續看守。
    同日中午12時許，彭彥銓等4人發現范盛星、陳步沾及鄭襄
    琦在前開檳榔園採割檳榔正欲離去，立即攔阻范盛星、鄭襄
    琦，陳步沾則趁隙逃脫。詎彭彥銓等4人基於傷害之共同犯
    意聯絡，由彭彥銓持鋁棒、邱佳政持鐵棍朝被害人范盛星之
    頭部、背部等處揮打，致范盛星跌落坡坎下，頭部受創流血
    ，彭彥銓等4人於客觀上均得預見范盛星之頭部碰撞地面流
    血，如不及時救治會進而造成死亡之加重結果，竟仍逕自聯
    絡黃華壬、張嘉文、彭勝錕等人到場，放任范盛星之頭部血
    流如注。嗣被告黃華壬、張嘉文、彭勝錕、歐德鎧、龍賢治
    、張文明、洪靖傑等人陸續到場，黃華壬等人於客觀上亦均
    得預見范盛星之頭部流血，如不及時救治會進而造成死亡之
    加重結果，仍基於共同犯意聯絡，歐德鎧、龍賢治聯絡及指
    示洪靖傑載送數名不詳男子前來，由數名不詳男子分持棍棒
    等物站立一旁，控制范盛星、鄭襄琦之行動，阻止其等離去
    ，而黃華壬、張嘉文、彭勝錕則向范盛星索賠不成，彭彥銓
    及數名不詳男子上前接續毆打范盛星，致范盛星幾近要跌落
    坡坎，鄭襄琦趕緊拉回范盛星;嗣黃黃華壬、張嘉文暫時離
    開現場期間，張文明復持木棍戳打及以腳踢踹范盛星。待黃
    華壬等人返回檳榔園，就賠償金額仍數次協議不成，黃華壬
    、彭彥銓、龍賢治與數名不詳男子復一擁而上，再對被害人
    范盛星拳打腳踢，致范盛星無法承受數次猛力毆打而昏迷不
    省人事。嗣經其後到場之王東仁通知鍾玉春到場後，由鍾玉
    春將范盛星送醫急救，惟范盛星仍於同年月24日17時47分，
    因硬膜下出血及多處腦挫傷致中樞神經系統衰竭死亡，因認
    黃華壬、張文明、邱佳政、龍賢治、歐德鎧、彭勝錕、張嘉
    文均涉犯刑法第277條第2項前段之傷害致死罪嫌。
貳、訊據：
  被告黃華壬固坦認有於上開事實欄所載時、地，透過被告葉
    時琳介紹，受被告張嘉文委託，與被告龍賢治等人至上開檳
    榔園勘查地形後，找來被告彭彥銓等人前往上開檳榔園看顧
    ，嗣其接獲通知逮獲竊賊，旋趕赴現場處理，惟其在場處理
    期間，被害人范盛星遭被告彭彥銓等人多次毆打等情；惟辯
    稱：一開始只是要捉賊，而發現范盛星及鄭襄琦時，我並沒
    有在場，我到達檳榔園時，范盛星已經受傷，我有詢問范盛
    星是否要看醫生，但范盛星、鄭襄琦都沒有說要離開或送醫
    救治。又從賣香腸的民宅回來後，我跟張嘉文到距離現場40
    公尺處看檳榔園時，聽到背後有叫罵聲，我回頭看到彭彥銓
    、邱佳政踢打范盛，我就走過去制止，彭彥銓那時還動手要
    把鄭襄琦拉開，而范盛星該次被打後躺在地上，我過去問范
    盛星有無怎樣，范盛星已沒有回應，龍賢治又過來空手打范
    盛星右眼底1下，邱佳政手上且拿著電擊棒，我沒有動手或
    出言指示毆打范盛星云云。
  被告龍賢治坦認有於上開事實欄所載時、地，先與被告黃華
    壬等人至上開檳榔園勘查地形後，因故無法即時陪同看顧檳
    榔園而先行返家，嗣接到電話通知已逮獲竊賊，旋趕赴現場
    ，其在場期間，被害人范盛星有遭伊及他人多次歐打，終致
    昏迷不醒，經送醫救治仍傷重不治死亡等情。
  被告邱佳政固均坦認有於上開事實欄所載時、地，與被告黃
    華壬等人前往上開檳榔園看顧，嗣因認被害人范盛星、鄭襄
    琦均為竊賊，乃予以留置等候被告黃華壬、張嘉文等人到場
    處理，而被告黃華壬等人到場後，被害人范盛星有遭人多次
    毆打等情；惟辯稱：我是受黃華壬委託看顧檳榔園，發現范
    盛星盜採檳榔，基於逮捕現行犯之意思攔住范盛星，因范盛
    星堅稱係經同意收割檳榔，才會聯絡黃華壬通知檳榔園主到
    場處理損害賠償事宜，彭彥銓毆打范盛星係偶發事故，而從
    賣香腸之民宅回來後，我、黃華壬、彭彥銓、龍賢治、張文
    明都到坡坎下，把范盛星、鄭襄琦圍成壹個半圈，有聽到黃
    華壬與范盛星在講話，之後就看到彭彥銓、張文明毆打范盛
    星，彭彥銓還捉鄭襄琦的頭髮往後拉，之後黃華壬說好了，
    打人的人才停手，黃華壬叫我去拿電擊棒，我到車上拿電擊
    棒交給黃華壬後，我就到車上休息，范盛星遭人毆打與我無
    關云云。
  被告歐德鎧固坦認有於上開事實欄所載時、地，先與被告黃
    華壬等人至上開檳榔園勘查地形後，再與被告彭彥銓等人前
    往檳榔園看顧，嗣其因需上班而與被告張文明暫時離開，其
    後接獲通知逮獲竊賊，旋趕赴現場，其在場期間，被害人范
    盛星有遭人多次歐打等情；惟辯稱：一開始黃華壬說捉到小
    偷叫我們顧好，不要讓小偷跑掉，沒有要我們修理小偷。我
    離開後接到通知趕到現場時看到范盛星頭部受傷流血，因我
    對血敏感，所以沒有靠近范盛星，只偶而向范盛星瞄一下，
    我在場期間聽到范盛星慘叫2次，第1次是張嘉文、黃華壬剛
    來沒多久跟范盛星講話時，第2次我稍微瞄1下，有看到彭彥
    銓踢范盛星，我記得坡坎下還有黃華壬、邱佳政，其他人不
    記得是誰，而王東仁抵達後，我就載張文明離開，我沒有動
    手毆打范盛星云云。
  被告張文明固坦認有於上開事實所載時地，先與被告黃華壬
    等人至上開檳榔園勘查地形後，再與彭彥銓等人前往檳榔園
    看顧，嗣其因需服替代役而與被告歐德鎧暫時離開檳榔園，
    其後接獲通知逮獲竊賊，旋趕赴現場，其在場期間曾持木棍
    作勢欲行毆打被害人范盛星，嗣被害人范盛星有遭人多次毆
    打等情；惟辯稱：一開始只是說捉到小偷要把小偷留在現場
    聯絡張嘉文、黃華壬談賠償事宜。我到場時范盛星頭部已流
    血，大家都在旁邊看，而案發當時我在桃園縣新屋鄉公所服
    替代役，我當時急著回去上班，想趕快處理好，就拿木棍作
    勢毆打范盛星，之後談判不成，彭彥銓有踢范盛星，因鄭襄
    琦護著范盛星，彭彥銓並與鄭襄琦拉扯，我去阻止彭彥銓時
    ，看到邱佳政、龍賢治踢范盛星，之後我就搭乘歐德鎧駕駛
    之自用小客車回鄉公所簽到，我離開時范盛星是清醒的，還
    可以講話云云。
  被告張嘉文固坦認有於上開事實欄所載時、地，因上開檳榔
    園遭竊賊偷割檳榔，其因無法逮獲竊賊，乃委請被告黃華壬
    找人看顧，嗣接獲被告黃華壬通知逮獲竊賊後，旋趕往現場
    處理，惟其處理期間，被害人范盛星有遭被告彭彥銓等人多
    次毆打等情；惟辯稱：我只是單純找人看顧檳榔園，並沒有
    要求捉到小偷要先打人，不可讓小偷走，我到場後看到范盛
    星頭部流血，就對大家說要報警、送醫院，但沒人理我，現
    場都是黃華壬與范盛星談賠償事宜，之後黃華壬、彭彥銓、
    龍賢治及另1人共同毆打范盛星，過程中彭彥銓拿棍子，另1
    人拿鋁棒，黃華壬還叫小弟拿電擊棒毆打，我在旁邊叫他們
    不要打，但等到黃華壬他們自己停手後，范盛星已經昏迷，
    我沒有叫任何人打范盛星，也未參與毆打范盛星云云。
  被告彭勝錕固坦認有於上開事實欄所載時、地，與被告張嘉
    文共同承租上開檳榔園，且知悉檳榔園遭竊賊偷割檳榔，嗣
    接獲被告張嘉文通知逮獲竊賊後，旋趕往現場處理，惟其到
    場處理期間，被害人范盛星有遭被告彭彥銓等人多次歐打等
    情；惟辯稱：我到場後看到范盛星頭部流血有說要報警、送
    醫院，我在現場看到彭彥銓踹范盛星幾下，但沒看到范盛星
    怎麼被打到昏迷，我並未動手或指示他人毆打范盛星，而前
    往捉賊之人不是我僱用，我無法控制現場云云。
、經查：
(一)有關彭彥銓傷害致死部分已經判決有罪確定；又徐仁隆、洪
    靖傑、林錦宏共同傷害部分，因撤回告訴，經原審判決公訴
    不受理確定，合先敘明。
(二)被告張嘉文為「水潤檳榔攤」負責人，其向證人彭及欽承租
    上開檳榔園後，找來經營「卡ㄙ比丫檳榔攤」之負責人即被
    告彭勝錕合夥平分租金及收益。嗣因上開檳榔園遭人竊割檳
    榔，經前往埋伏巡視仍未逮獲竊賊，乃透過葉時琳找來被告
    黃華壬幫忙看顧。張嘉文表明如捉到竊賊，將以竊賊賠償金
    之一半作為酬謝，黃華壬應允後，張嘉文即指示如捉到竊賊
    應通知渠到場處理。而被告黃華壬、龍賢治、歐德鎧、張文
    明、洪靖傑前往檳榔園勘查地形後，被告黃華壬另找來被告
    邱佳政、彭彥銓、徐仁隆、林錦宏連同被告歐德鎧、張文明
    等6人至檳榔園看守，並對被告邱佳政等人表明捉到竊賊，
    應通知其與張嘉文前來處理。而被告邱佳政等6人看顧期間
    ，被告歐德鎧、張文明均因需上班而暫時離開檳榔園，待被
    告邱佳政、彭彥銓、徐仁隆、林錦宏等人一起外出購物時，
    被害人范盛星及證人鄭襄琦夥同證人陳步沾駕駛車號8P-9
    786號自用小客車至上開檳榔園割取檳榔，而被告邱佳政等4
    人返回檳榔園後，見被害人范盛星採割檳榔後準備離去，而
    證人陳步沾則往山上檳榔園逃逸，乃認被害人范盛星及證人
    鄭襄琦均為竊賊，遂依被告黃華壬之指示，禁止被害人范盛
    星及證人鄭襄琦離去，被告彭彥銓更曾以塑帶綁住被害人范
    盛星雙腳，且因不滿被害人范盛星執意撥打電話對外聯絡，
    持鋁棒毆打被害人范盛星頭部成傷，被告邱佳政等人亦拒絕
    證人鄭襄琦送醫之要求。其後被告邱佳政、林錦宏即以其等
    持用之電話通知被告黃華壬等人，被告黃華壬、歐德鎧、龍
    賢治、張文明、彭勝錕、張嘉文、洪靖傑等人接獲通知趕到
    現場後，旋將被害人范盛星及證人鄭襄琦持用之行動電話放
    置在旁，被告黃華壬另指示被告邱佳政等人找尋證人陳步沾
    無著，被告張嘉文、黃華壬即先後與被害人范盛星洽談賠償
    事宜，期間被告彭彥銓、證人黃昶霖更持被告彭勝錕買來之
    相機拍攝現場狀況相片，被告黃華壬且持被告張嘉文之電話
    撥打被害人范盛星之朋友即證人王東仁持用之行動電話，由
    被害人范盛星要求證人王東仁到場幫忙處理，惟證人王東仁
    到場前，被害人范盛星或因所提之賠償金額過低，或無法應
    允被告黃華壬一方要求之賠償數額，先後遭被告彭彥銓等多
    人共同或被告張文明單獨毆打成傷，嗣由證人鄭襄琦撥打電
    話通知證人即告訴人鍾玉春到場，證人鄭襄琦嗣並陪同證人
    即告訴人鍾玉春將被害人范盛星送醫救治，嗣被告黃華壬指
    示被告龍賢治清理現場跡證，被告彭勝錕則將被害人范盛星
    持以採割檳榔之檳榔刀等物取走暫行保管等情，分別經被告
    張嘉文、黃華壬、歐德鎧、張文明、洪靖傑、徐仁隆、彭勝
    錕於警詢、偵查中及原審；被告彭彥銓、龍賢治、邱佳政、
    林錦宏於原審供述明確（被告張嘉文部分見98年度偵字第
    4175號卷【下稱偵字第4175號卷】第115至125頁、98年度偵
    字第3896號卷【下稱偵字第3896號卷】
    (一)第170至173、183至187頁、原審卷(一)第209至211頁；被告
    黃華壬部分見偵字第3896號卷第400至407、480至483頁、原
    審卷(一)第35至37、140至143頁、卷(六)第20至34頁；被告歐德
    鎧部分見偵字第3896號卷(一)第89至92頁、卷(二)第112至114頁
    、原審卷(一)第206至208頁、卷(六)第179至192頁；被告張文明
    部分見偵字第4175號卷第183至186頁、偵字第38 96 號卷(一)
    第465頁、原審卷(一)第41至42頁、卷(二)第12至13頁、卷(六)第
    57至74頁；原審被告洪靖傑部分見偵字第3896號卷(二)第3至5
    、11至12頁、原審卷(二)第3至4頁、卷(六)第202至210 頁；原
    審被告徐仁隆部分見偵字第4175號卷第172至174頁、偵字第
    3896號卷(一)第463至464頁、原審卷(一)第39至40頁、卷(二)第43
    至45頁、卷(六)第127至140頁；被告彭勝錕部分見偵字第3896
    號卷(一)第43至46、63至66、386至388、479至480頁、原審卷
    (一)第211頁、卷(五)第27至29頁、卷(六)第36至52頁；原審被告
    彭彥銓部分見原審卷(一)第37至39頁、卷(二)第25至28 、105至
    121頁；被告龍賢治部分見原審卷(二)第72至73頁、卷(六)第85
    至92頁；被告邱佳政部分見原審卷(五)第74至77、218 至236
    頁；原審被告林錦宏部分見原審卷(二)第60至61頁、卷
    (七)第48至65頁），核與證人彭及欽於警詢時證稱：其於97年
    9月13日將上開檳榔園以1年租金9萬元之代價租給被告張嘉
    文等語（見偵字第3896號卷(一)第79至80頁）、證人陳步沾於
    警詢時證稱：其與被害人范盛星至上開檳榔園割取檳榔時，
    聽到山下被害人范盛星與他人之爭吵聲，發覺可能割錯檳榔
    ，即往山上逃逸等語（見偵字第4175號卷第35至36頁）、證
    人鄭襄琦於警詢、偵查及原審一致證稱：其與被害人范盛星
    、證人陳步沾一起至上開檳榔園採割檳榔欲行離開時，被告
    邱佳政等4人以竊盜檳榔為由禁止其等離開，被告彭彥銓先
    以塑帶綁住被害人范盛星雙腳，復因被害人范盛星執意撥打
    電話，被告彭彥銓因而持鋁棒毆打被害人范盛星頭部成傷。
    嗣被告黃華壬等人到場後，被告黃華壬叫人前去找尋證人陳
    步沾未果，被告張嘉文、黃華壬復先後與被害人范盛星洽談
    賠償事宜，期間被告黃華壬更撥打電話聯絡證人王東仁，惟
    證人王東仁到場前，被害人范盛星或因所提之賠償金額過低
    ，或無法應允被告黃華壬一方要求之賠償數額，先後遭被告
    彭彥銓等多人共同或被告張文明單獨毆打成傷。而證人王東
    仁到場後，旋即電話通知證人即告訴人鍾玉春到場，由其陪
    同證人即告訴人鍾玉春將被害人范盛星送醫救治等語（見偵
    字第3896號卷(一)第22至23、27至33、134至136頁、偵字第
    4175號卷第75至78、81頁、卷(二)第44至48頁、原審卷(二)第
    203至222頁、卷(三)第80至94、101至120頁）、證人黃昶霖於
    警詢、偵查中及原審證稱：被告張嘉文委請被告黃華壬至上
    開檳榔園捉小偷，由其帶同被告黃華壬等人至檳榔園勘查地
    形，嗣被告黃華壬電話告知被告張嘉文已捉到小偷，其與被
    告張嘉文趕到檳榔園時，見被害人范盛星頭部已受傷流血，
    而被告黃華壬詢問被害人范盛星後，指示被告彭彥銓等人上
    去檳榔園找證人陳步沾，嗣或因被害人范盛星所提賠償金額
    過低，或未應允被告黃華壬等人所提之賠償數額，遭被告彭
    彥銓等人共同或被告張文明單獨毆打，而被害人范盛星因被
    告彭彥銓等人最後1次圍毆，致被害人范盛星傷重昏迷，待
    證人王東仁到場後，其即與被告張嘉文駕車離開現場等語（
    見偵字第4175號卷第134至138、202至203頁、偵字第3896號
    卷第222至223頁、原審卷(四)第14至30、57至83、101至113
    頁）、證人王東仁於警詢、偵查及原審證稱：被害人范盛星
    於案發當日14時2分持0000000000號行動電話撥打其持用之
    行動電話，要求其至上開檳榔園，其於同日15時許到場後，
    發現被害人范盛星已不醒人事，乃徵得被告黃華壬同意，電
    話通知證人即告訴人鍾玉春到場，由證人鄭襄琦陪同證人即
    告訴人鍾玉春將被害人范盛星送醫救治等語（見偵字第4175
    號卷第41至50頁、偵字第3896號卷(一)第357至362、478至479
    頁、原審卷(三)第179至192頁）、證人即告訴人鍾玉春於警詢
    及原審證稱：其於案發當日15時許接到證人鄭襄琦電話，由
    證人鄭襄琦及證人王東仁先後告知被害人范盛星在上開檳榔
    園昏迷，其迅即駕車趕到現場，偕同證人鄭襄琦一起將被害
    人范盛星送醫救治等語大致相符（見偵字第3896號卷(一)第12
    至15頁、偵字第4175號卷第30至33頁、原審卷(四)第153 至
    162頁），並有被告張嘉文與證人彭及欽簽立之合約書（見
    偵字第4175號卷第28 3頁）、證人即告訴人鍾玉春、證人鄭
    襄琦、黃昶霖、彭及欽、王東仁、證人即共同被告葉時琳、
    被告張嘉文、彭勝錕、張文明、洪靖傑、歐德鎧指認之相片
    資料（見偵字第3896號卷(一)第18至21、25至26、34 、67、
    76至78、81、174至178、264、281頁、卷(二)第8至9、93至94
    頁、偵字第4175號卷第198、377至379、380至396 、391至
    403、4 04至431頁、98年度偵字第4626號卷【下稱偵字第
    4626號卷】第80至81、83頁）、被告黃華壬持用之0000000
    000號、被告龍賢治持用之0000000000號、被告歐德鎧持用
    之00 0000 0000號、被告徐仁隆持用之0000000000號、被告
    林錦宏持用之0000000000號行動電話通聯調閱查詢單（見98
    年度相字第55號卷【下稱相字第55 號卷】第128至132頁、
    偵字第4626號卷第120至123、138 至148、153至154頁、偵
    字第38 96號卷(二)第100至108頁）、被告彭彥銓持用之000
    0000000號行動電話與被告邱佳政、黃華壬持用之上開行動
    電話通訊監察譯文各1份（見偵字第4626號卷第21至38頁）
    、案發現場相片共7幀（見偵字第3896號卷(一)第82至85頁）
    、被告彭勝錕提供之案發現場狀況相片共18幀（見偵字第
    3896號卷(一)第69至73頁）、內政部警政署刑事警察局98年4
    月15日刑醫字第0980023519號鑑驗書1份、被告彭勝錕帶同
    警方取出被害人范盛星持以採割檳榔所用之相片6幀（見偵
    字第4626號卷第94至96、107頁）、桃園縣新屋鄉公所98年
    10月19日桃新鄉民字第0980019876號函暨所附被告張文明98
    年度上半年簽到簿、98年12月21日桃新鄉民字第0980024347
    號函暨所附被告張文明請假單各1份、新竹縣政府警察局新
    埔分局98年10月17 日埔警偵字第098700 2743號函暨檢附案
    發現場圖1張及相片14張（見原審卷(二)第82至83、89至97頁
    、卷(四)第182至183頁）、證人陳明善所提被告張文明97年度
    上半年簽到簿（見原審卷(三)第197至198頁）及被告彭勝錕、
    彭彥銓、證人鄭襄琦、王東仁、黃昶霖標示之現場位置圖各
    1份在卷可佐（見原審卷(三)第123至124、209頁、卷(四)第35頁
    、卷(五)第55、123至124頁）。被告黃華壬於本院供稱:「張
    嘉文跟我談時，要我多找一些人抓小偷，張嘉文告訴我抓到
    小偷時，會要求小偷賠償四、五百萬元，給我一半賠償金。
    」(本院卷第122頁反面)；被告黃華壬、歐德鎧於本院均供
    稱:「(問:是否有聽到彭勝錕在場說願意出十萬元教訓小偷
    ，小偷就是該打？)彭勝錕卻實有講這個話；是彭勝錕講的
    沒錯」(本院卷第124頁)，是此部分事實堪信為真而堪認定
    。
(三)被害人范盛星遭多次毆打後，最終受有左眉上方5×1.5公分
    擦傷、左眼眶皮下出血、左眼眶外側4×1.5公分擦傷、左側
    口角3×2.5公分、左側耳道出血、右側下巴6×2公分皮下出
    血、左後頂骨部4公分裂傷併周圍3.5×2.5公分擦傷、左耳
    後乳突2×1.5公分擦傷、右膝前部2.5×2.5公分、左膝前部
    1×0.5公分、左內踝部1×0.5公分、右肘後部0.5×0.3公分
    及0.5×0.5公分、右前臂後部1×1公分及4×1公分等處擦傷
    ，於98年1月21日15時55分許經送往天成醫院急診，於同日
    16時45分轉送至財團法人林口長庚紀念醫院住院救治，並於
    同日進行左側顱骨摘除及清除血塊手術，於同年月24日17
    時47分因傷重不治死亡等情，業據證人即告訴人鍾玉春於警
    詢證述明確（見偵字第38 96號卷(一)第13頁），並有長庚紀
    念醫院診斷證明書、案發現場照片7幀（見98年度相字第182
    號【下稱相字第182號】卷第16至20頁）及天成醫院98 年10
    月20日天成事字第981020號函暨所附被害人范盛星98 年1月
    21日就醫病歷影本、財團法人長庚紀念醫院林口分院98年11
    月10日（98）長庚院法字第1045號函暨所附被害人范盛星病
    歷資料在卷足憑（見原審卷(二)第99至104頁、卷(三)第2至63頁
    ）。又被害人范盛星死亡後，經檢察官督同法醫師相驗解剖
    ，認被害人范盛星受有：(1)右膝、小腿及手腕小擦挫傷；(2)
    唇、左顴部、左頸部、左上下眼皮、左耳後、大片顳部挫傷
    ；(3)左頭部後方一處3公分之裂傷，底下為一大片皮下出血
    ，腦組織向外鼓起，硬膜下血塊多半已清除，但尚有多處腦
    內血腫見於兩側額葉及左顳葉；(4)左顳部有局部粉碎骨折，
    並往後伸出1條線狀骨折、左前顱底另一處小骨折等外傷。
    解剖結果認：(1)左頭臉部挫傷，致左顳部骨折，硬膜下出血
    及多處腦內出血，手術後；(2)腦水腫併腦脫疝；(3)他處無傷
    。研判死亡原因：甲、中樞神經系統衰竭。乙、硬膜下出血
    及多處腦挫傷。丙、鈍器傷害。鑑定結果：死者范盛星因遭
    人毆打，致外傷性（鈍器）顱腦損傷、中樞神經系統衰竭而
    死亡，死亡方式為「他殺」等情，並有新竹縣警察局新埔分
    局照門派出所處理相驗案件初步調查報告暨報驗書、臺灣桃
    園地方法院檢察署檢驗報告書、勘驗筆錄、解剖筆錄、相驗
    屍體證明書、法務部法醫研究所98年3月25日法醫理字第
    0980000 725號函暨所附之（98）醫剖字第0981100301號解
    剖報告書、（98）醫鑑字第0981100416號鑑定報告書各1份
    及被害人范盛星相驗照片11幀、解剖照片20幀在卷足參（見
    相字第182號卷第2、22至31頁、相字第55號卷第82至83、
    157至182、197至205、210頁），則被害人范盛星係遭人毆
    打致外傷性顱腦損傷，引發中樞神經系統衰竭死亡之情，殆
    無疑義。
(四)被告黃華壬、龍賢治、邱佳政、歐德鎧、張文明、張嘉文、
    彭勝錕等人雖分別以上揭情詞辯解，否認犯行云云。然查：
  (1)關於被告黃華壬、龍賢治、張嘉文、彭勝錕辯稱曾詢問或表
   明將被害人范盛星送醫部分：
  被告黃華壬、張嘉文等人到場後，證人鄭襄琦因被害人范盛
    星頭部受傷流血，曾要求被告黃華壬、張嘉文等人應允其等
    離開送醫救治，惟未獲被告黃華壬、張嘉文等人許可，證人
    鄭襄琦亦未聽聞在場人表示應將被害人范盛星送醫救治之言
    詞，而被害人范盛星遭毆打昏迷後，證人鄭襄琦向被告黃華
    壬要求送醫，亦被拒絕，迨證人王東仁到場見被害人范盛星
    陷入昏迷，徵得被告黃華壬同意，始由證人鄭襄琦電話通知
    證人即告訴人鍾玉春，經證人即告訴人鍾玉春到場堅持將被
    害人范盛星送醫，被告黃華壬於確定日後可找到被害人范盛
    星後，始任由證人即告訴人鍾玉春將被害人范盛星送醫救治
    等情，分別經證人鄭襄琦於警詢、偵查及原審證稱：黃華壬
    一來就直接跟范盛星說話，我問他可不可以先讓范盛星送醫
    ，他說等園主來再說，之後張嘉文抵達，我也有跟張嘉文提
    出要求，他說趕快和解，你們就可以趕快送醫，而洪靖傑也
    曾過來跟我及范盛星說跟對方和解，趕快送醫，不要再拖時
    間了，我沒有聽到新到場的人有主動說要把范盛星送醫。之
    後范盛星被打到沒有意識，我再跟黃華壬要求可否送醫，黃
    華壬沒說什麼，只說范盛星是裝的，我仍然沒聽到在場的人
    有說要送醫，之後五至十分鐘王東仁抵達現場，他跟黃華壬
    說打電話給鍾玉春，然後才把我的電話拿給我，由我撥電話
    給鍾玉春，鍾玉春到場後，就要求先將范盛星送醫，對方又
    跟鍾玉春講索賠的事，鍾玉春說先送醫再說，王東仁就跟黃
    華壬說先讓他送醫，黃華壬問王東仁是否知道范盛星住那裡
    ，王東仁說知道，才讓鍾玉春把范盛星送醫，也沒有聽到在
    場的人替范盛星求情先讓范盛星送醫等語（見偵字第3896號
    卷(一)第22、28至29、32至33、135至136頁、卷(二)第46頁、原
    審卷(二)第213、219至220頁）、證人即告訴人鍾玉春於警詢
    、偵查及原審一致證稱：98年1月21日15時左右，鄭襄琦打
    電話叫我趕快到檳榔園，我到現場後，走到范盛星的車子處
    ，看到范盛星躺在車子後座叫不醒，頭部有流血，王東仁、
    黃華壬走過來，我要求送醫，黃華壬問我范盛星偷採檳榔要
    如何解決，我回說人都昏迷了，你跟我講什麼我都聽不下去
    ，我要送醫，對方沒有回答我，之後黃華壬問王東仁我家住
    哪裡他知道嗎，王東仁說找得到我，我好像聽到王東仁有說
    先讓他送醫，但沒人回話，我就想去開車，結果彭勝錕出來
    對我說我要報警，我說我沒有要報警，只是要送醫，他說送
    醫就是報警，彭勝錕後來沒講話，我就把車子開到范盛星的
    車旁，將范盛星扶上車載走等語（見偵字第三八九六號卷(一)
    第一四至一七頁、偵字第四一七五號卷第三一至三三頁、原
    審卷(四)第一五四至一五六頁）、證人王東仁於警詢、偵查及
    原審一致證稱：九十八年一月二十一日下午我接到一通電話
    ，范盛星在電話中問我可不可以過去幫他，我到現場時，范
    盛星已昏迷，我叫他都沒反應，我感覺情況嚴重，就要求鄭
    襄琦打電話給鍾玉春，等鍾玉春到場後，黃華壬有先阻止送
    醫，說要先把事情處理好，我告訴黃華壬我知道范盛星住在
    那裡，先給他送醫，之後就有人把范盛星抬到鍾玉春的車後
    座等語明確（見偵字第四一七五號卷第三九至四九頁、偵字
    第三八九六號卷(一)第三五四至三六二、四七九頁、原審卷(三)
    第一八○至一八七頁），互核證人等供述之情節大致相符，
    而證人鄭襄琦於被害人范盛星遭被告彭彥銓毆打受傷後，即
    向被告邱佳政等人提出送醫之要求，因被告邱佳政等人回稱
    需待被告黃華壬等人到場再行處理，已如上述，則證人鄭襄
    琦於被告黃華壬、張嘉文、彭勝錕、龍賢治、歐德鎧等人到
    場後，向被告黃華壬等人提出送醫之要求，待見被害人范盛
    星遭毆受傷昏迷不醒，再請求准許送醫，即屬事理之常，足
    見證人鄭襄琦上開證述，尚屬有據，被告黃華壬、龍賢治、
    張嘉文、彭勝錕此部分辯解，即值懷疑。再者，證人王東仁
    一到現場，見被害人范盛星昏迷不醒，認被害人范盛星之傷
    勢嚴重，立即提出送醫之要求，業經證人王東仁證述如上，
    衡情在場之被告黃華壬等人對於被害人范盛星所受嚴重傷勢
    ，應亦知悉甚詳，惟被告黃華壬等人仍待證人即告訴人鍾玉
    春到場，確認日後仍可找到被害人范盛星，始由證人即告訴
    人鍾玉春將被害人范盛星帶離送醫救治，堪認被告黃華壬等
    人不論被害人范盛星之傷勢如何，均無欲將被害人范盛星送
    醫救治之意思，否則被告范盛星昏迷後，大可立即將被害人
    范盛星送醫救治，豈需通知、等候證人即告訴人鍾玉春到場
    ，甚至阻止證人即告訴人鍾玉春將被害人范盛星送醫，延誤
    被害人范盛星傷情之可能，益見證人鄭襄琦等人上開證述確
    為事實，被告黃華壬、龍賢治、張嘉文、彭勝錕均辯稱有在
    場表明要將被害人范盛星送醫云云，及被告彭彥銓、歐德鎧
    嗣於本院所證：被告黃華壬看到范盛星受傷，有問其要不要
    送醫云云（見本院上訴卷(二)第58頁背面、59頁背面），均無
    非飾卸或迴護之詞，不足採信。
  至證人黃昶霖於原審固曾證稱：案發當時被告張嘉文、彭勝
    錕均曾在場表明應將被害人范盛星送醫救治云云（見原審卷
    (四)第15、21、78頁）。惟本件案發後，證人黃昶霖於98年1
    月26日、2月17日、3月11日、3月19日、4月22日及5月14日
    警、偵訊時，均未證述被告張嘉文、彭勝錕曾在案發現場表
    明應將被害人范盛星送醫救治之情，而被告張嘉文、彭勝錕
    均否認有傷害致死之犯行，其等曾否主張將被害人范盛星送
    醫救治，涉及是否成立傷害致死刑責之重要參考依據，證人
    黃昶霖應亦知之甚詳，證人黃昶霖於警詢及偵訊對此情節隻
    字未提，迨於原審始為上開證述，洵難理解。又案發當時證
    人黃昶霖適值失業，本欲幫被告張嘉文割取檳榔，因檳榔園
    檳榔遭人割光，遂幫忙被告張嘉文送檳榔，由被告張嘉文偶
    而給付報酬，業經證人黃昶霖於原審證述在卷（見原審卷(四)
    第66至67頁），足見被告張嘉文與證人黃昶霖間，存有一定
    情誼。再本件案發後，被告張嘉文、彭勝錕及證人黃昶霖於
    98年2月4日12時許，曾聚在被告彭勝錕所經營之上開「卡ㄙ
    比Ｙ檳榔攤」內討論相關案情、彼此警詢筆錄內容及其後應
    訊方向等情，有被告彭勝錕提出之對話錄音譯文一份在卷可
    佐（見偵字第3896號卷第430至433頁），且經證人黃昶霖及
    被告彭勝錕於原審對質明確（見原審卷(四)第32至33頁、第75
    頁），堪認證人黃昶霖與被告張嘉文、彭勝錕間曾試圖勾串
    相關證詞，則證人黃昶霖反於事實，為被告張嘉文、彭勝錕
    有利之證述，即非難以想像，而證人鄭襄琦證述案發當時並
    無人提及送醫之情，應為事實，已如上述，證人黃昶霖此部
    分所述，顯與事實有違，自無足據為被告張嘉文、彭勝錕有
    利之認定。
  (2)關於被告黃華壬、龍賢治、邱佳政、張文明、歐德鎧否認參
    與最後一次毆打被害人范盛星部分：
  被告黃華壬、彭勝錕、張嘉文、龍賢治、邱佳政、歐德鎧、
    張文明等人到達檳榔園後，被告張嘉文、黃華壬均有與被害
    人范盛星交談，被告張嘉文更先後向被害人范盛星提及三百
    萬元或二百萬元之索賠金額，期間被害人范盛星因談判不成
    ，先遭被告彭彥銓及除被告張嘉文、彭勝錕及證人黃昶霖外
    其餘在場之二至三名男子毆打腹部與背部，其後於被告黃華
    壬等人至賣香腸之民宅時，被告張文明復持木棍戳刺或出腳
    踹踢被害人范盛星，待被告黃華壬等人自民宅返回現場後，
    被告黃華壬走下坡坎與被害人范盛星蹲著對談，被告彭彥銓
    、龍賢治、邱佳政、張文明、歐德鎧則圍在被害人范盛星旁
    邊，嗣因被害人范盛星遲未回應問話，被告彭彥銓、龍賢治
    、張文明、邱佳政均出手圍毆被害人范盛星，致被害人范盛
    星昏迷不醒等情，業經證人鄭襄琦於警詢、偵查及原審證稱
    ：黃華壬一來就直接跟范盛星講話，之後張嘉文到場有提出
    賠償三百萬元，後來降到二百萬元，而黃華壬他們去民宅前
    ，曾因為談價錢時我們都沒有講話，彭彥銓及另二、三個年
    輕人就衝下來攻擊范盛星肚子跟背部。黃華壬等人到民宅後
    ，留在現場的張文明更因為范盛星提到把他送警局，從坡坎
    上持木棍衝下來戳范盛星，但被黃昶霖把木棍搶走，張文明
    就用腳踹范盛星身體。之後黃華壬等人從民宅回來，黃華壬
    問范盛星考慮結果，范盛星與黃華壬蹲著對談時，旁邊有五
    、六個小弟，因為范盛星沒有回話，彭彥銓、龍賢治及其他
    小弟就打范盛星，我衝向前去制止，彭彥銓拉著我的頭髮讓
    我無法向前，等到我爬過去，范盛星已昏迷不醒，我沒看到
    有用工具毆打等語明確（見偵字第4175號卷第75至78頁、偵
    字第3896號卷(一)第31至33頁、第36頁、卷(二)第44至48頁、原
    審卷(二)第213至219頁、卷(三)第81至84頁）。又關於被告黃華
    壬等人自民宅返回後，夥同被告黃華壬下至坡坎與被害人范
    盛星洽談及動手毆打被害人范盛星之過程，證人黃昶霖於警
    詢及原審證稱：我到場後先看到范盛星被彭彥銓等人打，後
    來我坐在范盛星對面，張文明從斜坡上衝下來，從旁邊拿木
    棍戳向范盛星胸部，我就把他擋下來推開，然後搶走木棍，
    張文明起腳踹踢，有無踢到范盛星我不知道，而黃華壬等人
    從民宅回來後，彭彥銓、龍賢治及另名男子有打范盛星，打
    到范盛星昏倒等語（見偵字第4175號卷第134至138頁、原審
    卷(四)第16、61至65頁）、證人即被告邱佳政於原審證稱：從
    民宅回來後，我先在坡坎上，後來黃華壬、張文明、龍賢治
    、彭彥銓、歐德鎧他們下去坡坎，我跟著下去，當時黃華壬
    蹲在范盛星前面，我們把范盛星、鄭襄琦圍成半圈，之後我
    看到彭彥銓好像有踢范盛星，張文明好像也有踢，黃華壬都
    蹲在那邊沒有動手，之後黃華壬叫我去拿電擊棒，我上坡坎
    拿我的電擊棒給黃華壬後，我就到車上休息等語（見原審卷
    (五)第230至232頁）、證人即被告龍賢治於原審證稱：從民宅
    回來後，我忘記誰問范盛星話，他一直不講話，我在那裡待
    很久，脾氣不好，就衝過去踢范盛星一下，之後彭彥銓又衝
    過去踢、打范盛星，也有拉鄭襄琦的頭髮，當時在范盛星身
    邊的人有我、彭彥銓、邱佳政、黃華壬等語（見原審卷(六)第
    90至92頁）、證人即被告張文明於原審證稱：黃華壬等人從
    民宅回來後，彭彥銓下到坡坎踢范盛星，我有把彭彥銓推開
    ，當時邱佳政、龍賢治也有在場，記憶中有看到邱佳政有打
    也有踢范盛星，邱佳政之後也有拿出電擊棒，之後我就離開
    現場回去鄉公所上班等語（見原審卷(六)第69至74頁）、證人
    即被告黃華壬於原審證稱：從民宅回來後，看到彭彥銓打范
    盛星，邱佳政在站在旁邊罵，范盛星則躺在地上，彭彥銓並
    拉鄭襄琦之頭髮等語（見原審卷(六)第31至32頁）。細繹證人
    即被告邱佳政、龍賢治、張文明、黃華壬上開證述，其等或
    自承或證稱：他人參與毆打，證人即被告邱佳政更明確指稱
    圍在被害人范盛星身旁之人，而證人即被告邱佳政、龍賢治
    、張文明、黃華壬等人均為朋友，均未曾表明彼此間有何仇
    恨，均無虛偽陳述之必要，其等證述內容且與證人鄭襄琦、
    黃昶霖證述之情節大致相符，堪認證人即被告邱佳政、龍賢
    治、張文明、黃華壬上開證述均係陳述事實，堪以採信。是
    依證人即被告邱佳政、龍賢治、張文明、黃華壬上開證述，
    堪足認定被告黃華壬等人自民宅返回後，被告黃華壬、邱佳
    政、龍賢治、張文明、歐德鎧、彭彥銓均圍在被害人范盛星
    身邊，而被告彭彥銓、邱佳政、龍賢治、張文明均於該次動
    手毆打被害人范盛星無訛，是被告黃華壬、龍賢治、邱佳政
    、張文明、歐德鎧所為此部分辯解，均無足信。被告黃華壬
    於本院再聲請傳喚鄭襄琦、彭彥銓、張文明、龍賢治、歐德
    鎧為證人，以證明其是否有毆打范盛星或指示其他被告毆打
    范盛星之情事，惟如前述，此部分事證已明，本院認無再予
    傳喚之必要，併此敘明。
  至證人即被告歐德鎧、張文明於原審固均證稱：從民宅回來
    後，被害人范盛星遭毆打時，被告黃華壬係聽到聲音才到坡
    坎下云云（見原審卷(六)第71、197至198頁）；證人即被告龍
    賢治於原審證稱：從民宅回來後，被告邱佳政、林錦宏均曾
    出手攔阻其與被告彭彥銓毆打被害人范盛星，是時被告歐德
    鎧則在坡坎上云云（見原審卷(六)第91至92頁）；證人即被告
    黃華壬於原審證稱：從民宅回來後，被告歐德鎧、龍賢治均
    在坡坎上，其後被告龍賢治才下坡坎毆打被害人范盛星云云
    （見原審卷(六)第32頁）；證人黃昶霖於原審證稱：被告黃華
    壬等人從民宅回來後毆打被害人范盛星時，參與毆打之人有
    人拿木棍，而張文明是在該次毆打被害人范盛星前離開云云
    （見原審卷(四)第19、69頁），惟被告黃華壬、邱佳政、龍賢
    治、歐德鎧、張文明等與彭彥銓自民宅回現場後，原均在坡
    坎上，因被告黃華壬走下坡坎與被害人范盛星對談，被告邱
    佳政、龍賢治、歐德鎧、張文明與彭彥銓始下到坡坎，是時
    未見有人攜帶工具等情，既經證人鄭襄琦等人證述如上，而
    證人鄭襄琦等人此部分供述且為事實，已如前述，證人即被
    告林錦宏更否認曾下坡坎攔阻被告龍賢治之情（見原審卷(六)
    第126頁）、證人即被告張文明且自承其於被害人范盛星遭
    毆打昏迷後始行離去等語（見原審卷(六)第71至74頁），則證
    人即被告歐德鎧、張文明、龍賢治、黃華壬此部分證述，應
    係卸責或迴護之詞；證人黃昶霖此部分證述，顯係記憶有誤
    ，均無從為被告黃華壬、邱佳政、歐德鎧、龍賢治、張文明
    等人有利或不利之認定。
  (3)關於被告張嘉文辯稱案發當時係由被告黃華壬與被害人范盛
    星洽談賠償部分：
  被告黃華壬、彭勝錕、張嘉文、龍賢治、邱佳政、歐德鎧、
    張文明等人到達檳榔園後，被告張嘉文、黃華壬均有與被害
    人范盛星交談，被告張嘉文更先向被害人范盛星提及三百萬
    元之索賠金額，其後降為二百萬元，並聲稱給予被害人范盛
    星十五分鐘考慮，迨被告黃華壬等人至賣香腸之民宅返回後
    ，始由被告黃華壬走下坡坎與被害人范盛星蹲著對談等情，
    迭經證人鄭襄琦於警詢、偵查及原審證述明確（見偵字第
    4175號卷第75至78頁、偵字第3896號卷(一)第31至33、36頁、
    卷(二)第44至48頁、原審卷(三)第81至82、104至105頁），而證
    人即被告彭勝錕、張文明等人於原審均證稱：初始確由被告
    張嘉文與被害人范盛星洽談和解，且提出賠償數額等語（見
    原審卷(五)第29頁、卷(六)第63頁），則被告張嘉文否認曾與被
    害人范盛星洽談賠償云云，尚難遽信。又本件係由被告張嘉
    文委請被告黃華壬看顧檳榔園，被告張嘉文且應允如捉到竊
    賊將另行酬謝之意思，已如前述，則被告黃華壬等人既認已
    逮獲竊賊，其後通知被告張嘉文前來處理，由被告張嘉文向
    被害人范盛星提出賠償數額，亦屬合理，是被告張嘉文否認
    曾與被害人范盛星洽談賠償云云，顯為卸責之詞，無足採信
    。
  至證人黃昶霖於警詢及原審固另證稱：係被告黃華壬向被害
    人范盛星提出賠償數額云云（見偵字第4175號卷第34至37、
    20頁、原審卷(四)第68至70頁）。然被告張嘉文與證人黃昶霖
    間存有一定情誼，而本件案發後，證人黃昶霖、被告張嘉文
    、彭勝錕間曾相聚討論相關案情、彼此警詢筆錄內容及其後
    應訊方向，試圖勾串相關證詞等情，均如前述，則證人黃昶
    霖反於事實，附和被告張嘉文之供述，為對被告張嘉文有利
    之證述，即有可能，而證人鄭襄琦等人證述案發當時被告張
    嘉文確曾與被害人范盛星洽談和解，亦如前述，堪認證人黃
    昶霖此部分證述，確與事實有違，無足為被告張嘉文有利之
    認定。
  (4)關於被告黃華壬、龍賢治、邱佳政、歐德鎧、張文明、張嘉
    文、彭勝錕等與彭彥銓、徐仁隆、洪靖傑、林錦宏傷害之共
    犯認定部分：
  查被告黃華壬、龍賢治、邱佳政、歐德鎧、張文明、張嘉文
    、彭勝錕等與彭彥銓於被害人范盛星前遭彭彥銓毆打受傷後
    ，復基於傷害被害人范盛星之共同犯意聯絡，先推由被告彭
    彥銓與除被告張嘉文、彭勝錕及證人黃昶霖外其餘在場之二
    至三名男子徒手毆打，復於被告黃華壬詢問被害人范盛星考
    慮是否同意依被告張嘉文所提賠償金額賠償時，因被害人范
    盛星默不作聲，再由被告彭彥銓、邱佳政、龍賢治、張文明
    以拳打腳踢之方式毆打傷害被害人范盛星，被告張嘉文、彭
    勝錕則在旁觀看助勢，被害人范盛星因之受傷。
  按意思之聯絡並不限於事前有所謀議，即僅於行為當時有共
    同犯意之聯絡者，亦屬之，且其表示之方法，亦不以明示通
    謀為必要，即相互間有默示之合致，亦無不可；共同正犯間
    ，非僅就其自己實施之行為負其責任，並在犯意聯絡之範圍
    內，對於他共同正犯所實施之行為，亦應共同負責；共同實
    施犯罪行為之人，在合同意思範圍以內，各自分擔犯罪行為
    之一部，相互利用他人之行為，以達其犯罪之目的者，即應
    對於全部所發生之結果，共同負責；即共同正犯，只須具有
    犯意聯絡及行為分擔，而不問犯罪動機起於何人，亦不問每
    一階段犯行，均應論以共同正犯，此有最高法院32年上字第
    1905號、73年台上字第2364號判例及最高法院90年度台上字
    第5353號、第3205號判決、93年度台上字第1033號判決要旨
    可資參考。
  查被告邱佳政、彭彥銓認被害人范盛星係偷割檳榔之竊賊後
    ，隨即直接或輾轉通知被告黃華壬、龍賢治、張文明、歐德
    鎧、張嘉文、彭勝錕等人前來處理，待被告黃華壬等人先後
    到達上開檳榔園後，先由被告張嘉文與被害人范盛星洽談賠
    償事宜，被告黃華壬、彭彥銓、邱佳政、龍賢治、張文明、
    歐德鎧、彭勝錕均在旁觀看，又因被害人范盛星所提賠償金
    額過低，被告彭彥銓與除被告張嘉文、彭勝錕及證人黃昶霖
    外其餘在場之二至三名男子因而共同毆打被害人范盛星，被
    告黃華壬、張嘉文等人均不阻止，被告彭勝錕反而聲稱願出
    十萬元教訓小偷，小偷就是該打等語，而被告張文明於被告
    黃華壬等人前往民宅時，復因被害人范盛星仍未應允被告張
    嘉文一方所提之賠償金額，亦持木棍欲毆打被害人范盛星，
    被告黃華壬等人自民宅返回後，被告黃華壬與被害人范盛星
    洽談賠償事宜時，因被害人范盛星仍未應允被告黃華壬一方
    所提之賠償金額，由被告彭彥銓、邱佳政、龍賢治、張文明
    圍毆被害人范盛星，被告張嘉文、彭勝錕均在旁觀看未予阻
    止，被告黃華壬則在被害人范盛星遭毆打約一至二分鐘後始
    行叫停，此經證人鄭襄琦於原審證述在卷（見原審卷(二)第
    219 頁），待被害人范盛星受傷昏迷，被告黃華壬等人仍未
    應允證人鄭襄琦送醫之請求，尤以證人鄭襄琦尚於原審證稱
    ：「（妳與一開始那四位說要送醫時，他們有何反應？）他
    們說等他們前老闆跟大哥來。」（見原審卷(三)第113頁）。
    綜合上情，本件由被告黃華壬、張嘉文主導以毆打威逼被害
    人范盛星之方式，達到迫使被害人范盛星同意其等一方所提
    賠償金額之目的至為明顯，此由被告黃華壬於證人即告訴人
    鍾玉春欲將被害人范盛星帶離送醫時，猶向證人王東仁確認
    日後仍可找到被害人范盛星處理賠償事宜，可見一斑，以上
    種種，堪以認定被告邱佳政、龍賢治、張文明等與彭彥銓傷
    害被害人范盛星之行為，均未超脫被告黃華壬、歐德鎧、張
    嘉文、彭勝錕等人傷害被害人范盛星之犯意聯絡範圍，被告
    黃華壬、張文明、張嘉文、彭勝錕、歐德鎧、邱佳政、龍賢
    治等七人與同案共犯彭彥詮、徐仁隆、洪靖傑、林錦宏均應
    負共同傷害之罪責甚為明確。
  又被告彭勝錕於原審曾稱：「(你在現場有說小偷就是該打
    ?) 我們那時候走在坡坎上聊天，我是跟張嘉文對談時，我
    有講這句話。(你覺得他被打是當小偷而且也不想賠錢，所
    以他應該被打？)是」等語(見原審卷(五)第46頁)。嗣於本
    院審理時雖辯稱該話乃酒醉所出之玩笑話，根本未就傷害行
    為達成任何合致云云(見本院卷第134、135頁準備狀)。惟查
    共犯黃華壬於警詢供稱：「是張嘉文向死者要求范盛星賠償
    新台幣三百萬元的，我在現場有聽叫張嘉文的合夥彭勝錕對
    彭彥銓說，打死偷檳榔的人他賞新台幣十萬元，因為他很討
    厭小偷。」（見偵字第4626號卷第208頁，偵字第4175號卷
    第150頁，偵字第3896號卷(一)第403頁），於原審供稱：「…
    等到張嘉文到的時候，張嘉文先罵范盛星二人，接著他說檳
    榔園的損失有三、四百萬元，要他們二人一起賠償，范盛星
    說沒有那麼多錢，賠償二、三萬元可不可以，彭勝錕就說賠
    償那麼少沒有誠意，而且檳榔園就快被剪光，如果只是要賠
    償二、三萬元，那他要出十萬元，把范盛星打死，彭勝錕那
    時候是對現場大家的面這樣講」（見訴字第236號卷(一)第141
    頁），可知被告彭勝錕乃因被害人范盛星所提賠償數額令其
    不滿，才口出上揭言語，顯非單純玩笑話。且被告歐德凱於
    警詢亦供稱：「我有聽到阿文向范盛星要新台幣三百萬元，
    范盛星說他只有二萬元，彭勝錕聽到之後當場就說『那麼沒
    有誠意，我出十萬元叫人把你打死！』」（偵字第3896號卷
    (二)第90頁背面），於檢察官偵訊時供稱：「張嘉文有問小偷
    看要如何處理，要他賠三百萬，小偷說他只有二萬元，彭勝
    錕一聽到就說『我出十萬元，叫人家把你打死』」（偵字第
    3896號卷(二)第113頁），於原審亦證稱：「（那你聽到的原
    文是什麼？）他說二、三萬那麼沒有誠意，出十萬打死他，
    他沒有講任何人名。」（訴字第236號卷(六)第198頁背面）。
    同案被告黃旭霖於原審證稱：「彭勝錕當時有講說，當小偷
    就是要打，打給他死，然後范盛星被打到昏迷的時候，彭勝
    錕才講說那時抓到受傷應該就是要送醫院、報警。」（訴字
    第236號卷(四)第21頁）。被告張文明於原審亦證稱：「（彭
    勝錕有說那我出十萬元去修理他嗎？）有，我剛好在他旁邊
    ，我有聽到。」（訴字第236號卷(六)第65頁）；同案被告徐
    仁隆於原審證稱：「（你在檳榔園的坡坎上，聽見彭勝錕對
    范盛星說的是什話？）信不信我出十萬叫人家打死你或是教
    訓你。」（訴字第236號卷(六)第150頁背面），均與被告黃華
    壬之說詞相符，顯見被告彭勝錕出於教訓被害人之意思聯絡
    甚明，尤以原審質之被告彭勝錕：「（你覺得他被打是當小
    偷而且也不想賠錢，所以他應該被打？）是。」（訴字第
    236號卷(五)第46頁），雖證人鄭襄琦於原審審理時經詰以：
    「這位彭勝錕在案發現場全程裡頭有何動作或言語？」時，
    供稱：「他都是站在坡坎上面，他講了很多話，但他都沒有
    動手。我只記得他講的一句話，其他話我都不記得了，那句
    話就是當我老闆范盛星說你們把我送警察局好了，我聽到這
    個人就說：『你不要以為送警察局就沒事了，還是要賠』。
    」繼經詰以：「妳有無聽他對在場的任何人說，他願出十萬
    元叫他們把范盛星打死？」、「彭勝錕有無對范盛星說『我
    讓大砲給你打，給你十萬元，好嗎？』」時，證稱：「沒有
    聽到」、「我沒有聽到」等語（見原審卷(三)第80頁反面、第
    81頁、第84頁），或因記憶有誤，或因情緒起伏，而致說前
    後不一，難以憑信。然此小異仍無礙上揭被告黃華壬等上揭
    一致證詞可信度。
  且參以被告彭勝錕曾供稱：「因為張嘉文與黃華壬及范盛星
    所說認識的朋友是一起回來的，並且買了香腸，我還對張嘉
    文說要不要我幫忙出香腸的錢，張嘉文說不用，因為當時張
    嘉文在電話中對我說：要我過去現場時買一些涼的，後來我
    在去的路上臨時買十瓶鋁罐的啤酒給現場抓到小偷的人，當
    時我花了新台幣一仟多元，還有包括買香煙、礦泉水，當作
    酬謝抓小偷的人。」「（你將范盛星帶去現場偷割檳榔用的
    伸縮檳榔刀二支、檳榔剪刀四至五把、切葉子的檳榔刀一把
    、鐮刀三支藏置何處？）我藏在桃園縣新屋鄉○○路草堆裡
    。」，並自承：「…之後黃華壬就對范盛星要求索賠新台幣
    二百萬元，范盛星就說他沒有錢只願意賠償新台幣二萬元、
    並說把他送去警察局，張嘉文與黃華壬與我聽完後，我對范
    盛星及那名女子說：『我檳榔園不只新台幣二萬元，我不同
    意』，張嘉文與黃華壬其中一人就對范盛星說：給你考慮考
    慮，這時黃華壬的小弟有三人就用腳踹范盛星，張嘉文就與
    黃華壬就一起離開了，黃華壬的小弟三人端完後，我就看到
    范盛星傷勢更嚴重，因為范盛星被踹到地上半躺著，我就過
    去對范盛星及那名女子說：『他們（張嘉文與黃華壬）走掉
    之後回來一定會再打你、會更嚴重』。」（見相字第55號卷
    第62頁，偵字第4175號卷第88頁，偵字第3896號卷第43頁背
    面，偵字第4175號卷第91頁，偵字第3896號卷(一)第45頁，偵
    字第4626號卷第331至332頁），可見被告彭勝錕先基於檳榔
    園老闆之地位購買啤酒、香煙、礦泉水犒賞現場參與抓賊之
    人，於范盛星離開之後，並將有關跡證隱匿。尤有甚者，其
    對張嘉文與黃華壬與范盛星討論之賠償數額表示意見，更在
    范盛星為人拳打腳踢時，不但未制止，反而趁勢要脅范盛星
    等，足見被告彭勝錕不但就本件事實有意思聯絡，更有行為
    分擔，其辯稱上揭教訓小偷等語為玩笑話，顯屬卸責之詞不
    足採信。被告彭勝錕於本院再聲請傳喚彭彥銓、張文明、徐
    仁隆、歐德鎧、黃旭霖、張嘉文為證人，以證明彭勝錕所言
    教訓小偷等語之真意為何，惟如前述，此部分事證已明，本
    院認無再予傳喚之必要，附此敘明。
(五)本件被告黃華壬、彭勝錕、張嘉文、龍賢治、邱佳政、歐德
    鎧、張文明等七人不應就范盛星之死亡結果與彭彥詮共負傷
    害致死之罪責:
  按刑法第277條第2項前段規定之傷害致死罪，係對於犯普通
    傷害罪致發生死亡結果所規定之加重結果犯，參酌同法第17
    條規定，以行為人所實施之普通傷害行為，乃「客觀上能預
    見」可能發生超越其犯意所生之較重結果即死亡結果，但行
    為人「主觀上不預見」者為要件；即加重結果犯係以該行為
    人對於其行為所生，「客觀上有預見可能」之加重之結果，
    但行為人事實上因當時之疏忽致「未預見」為要件。再按所
    謂相當因果關係，係指依經驗法則，綜合行為當時所存在之
    一切事實，為客觀之事後審查，認為在一般情形下，有此環
    境、有此行為之同一條件，均可發生同一之結果者，則該條
    件即為發生結果之相當條件，行為與結果即有相當之因果關
    係。反之，若在一般情形下，有此同一條件存在，而依客觀
    之審查，認為不必皆發生此結果者，則該條件與結果不相當
    ，不過為偶然之事實而已，其行為與結果間即無相當因果關
    係（最高法院76年度台上字第192號判例意旨參照）。本件
    被告黃華壬、彭勝錕、張嘉文、龍賢治、邱佳政、歐德鎧、
    張文明等七人應否就范盛星之死亡結果負傷害致死之加重結
    果犯罪責，應審究被告等七人之共同傷害行為與范盛星之死
    亡結果間有無因果關係乙節。
  經查原審以「鑑定報告研判被害人范盛星死亡原因：甲、中
    樞神經系統衰竭。乙、硬膜下出血及多處腦挫傷。丙、鈍器
    傷害」，質疑「依被害人所受傷情研判，其致命傷係在何處
    ？該致命傷係跌落駁（坡）坎造成，抑遭人多次重覆或單次
    毆擊產生？被害人受到有該等致命傷後，是否立即陷入昏迷
    ？有無可能係於中午十二時許即受致命傷，遲至同日下午三
    、四時始行昏迷？或於中午十二時許受致命傷，期間再遭毆
    擊而加重傷情，迨於同日下午三、四時始行昏迷？」函請法
    務部法醫研究所（下稱法醫研究所）就上開疑竇提供鑑定意
    見（見原審卷(一)第230頁），經該所函覆略以：「(一)顱內硬
    膜下出血與多處腦挫傷都可能是致命傷，因皆會造成顱內出
    血。(二)上述之傷無法確定是跌落或被毆擊所致，但其中有凹
    陷粉碎骨折，鈍器打擊造成的機率較高。(三)重大頭部外傷之
    後，有些在數秒之內失去意識，有些在數小時後才失去意識
    ，所以來文所詢各項情況，皆有可能」等語（見原審卷(三)第
    141頁），該法醫研究所鑑定意見，並不排除被害人范盛星
    跌落坡坎會造成顱內硬膜下出血與多處腦挫傷之可能，且縱
    係遭受毆擊所致，亦應是鈍器造成。本院為求慎重及確定范
    盛星致死原因，再函請法醫研究所，據覆略以：「(一)若第二
    次至第四次毆打力量均在背部、胸都及腹部，未及於頭臉部
    ，則其造成顱內硬膜下出血與腦挫傷之機率甚低，也因此第
    一次毆打之持鋁棒重擊范盛星頭部，使之跌落坡坎下，最可
    能是造成范某硬膜下出血與多處腦挫傷的單一原因。(二)第二
    次至第四次毆打可能加深全身性血液動力狀態之失調，而加
    速昏迷。」此有法務部法醫研究所100年7月8日法醫理字第
    1000003065號函在卷（見本院卷第161頁），益見被害人范
    盛星之死亡主因，在頭部外傷，而查本件四次毆打，僅同案
    被告彭彥銓第一次毆打曾持鋁棒重擊彭盛星頭部使之跌落坡
    坎下，有攻擊范盛星頭部，其餘第二次至第四次之毆打，或
    為徒手毆打范盛星背、復部；或為以木棍刺戳范盛星胸部；
    或為拳打腳踢范盛星頭部以外之身體部位，均未見有何再向
    范盛星頭部攻擊之行為（詳後述），是被告等七人之共同傷
    害行為與范盛星致死之加重結果，顯無因果關係。
  抑有進者，本件肇因被告黃華壬、張嘉文主導以毆打威逼被
    害人范盛星之方式，達到迫使被害人范盛星同意其等一方所
    提賠償金額之目的，已如前述，衡情渠等意在取得賠償，當
    無取人性命之必要，參以證人鄭襄琦於原審證稱：「（他們
    主要是攻擊范盛星身體的那部位？）肚子跟背部。有沒有攻
    擊頭部我沒有看到」、「我記得沒錯的話，龍賢治是在第四
    次時用腳端范盛星的背部。」（原審卷(二)第217頁背面、卷
    (三)第83頁），證人黃旭霖於原審證稱：「（這時毆打范盛星
    的人當中，他們都是徒手？有無拿工具？）都是用手打。」
    「（你有看到有無人特別針對范盛星的頭都去打？）沒有。
    」（見原審卷(四)第61、73頁），可知被告等人數次毆打行為
    ，除彭彥詮之第一次毆打有以器械攻擊范盛星頭部外，其他
    各次均係徒手攻擊頭部以外部位，即或第三次毆打張文明雖
    持木棒刺戳范盛星，亦係以頭部以外之胸部為攻擊部位。再
    觀以在場實施或見聞之共犯亦於原審均為相符之證詞，如被
    告彭勝錕於原審證稱：「（那三、四個人打范盛星時，是朝
    他那個地方打？）那時候范盛星坐在二號石頭上，那群人用
    踢的比較多，也有用手打，打頭部以下，我沒有看到打頭。
    」（原審卷(五)第33頁）；同案被告彭彥銓於原審證稱：「（
    你這次還有無拿工具打范盛星？）沒有，當時沒有人拿工具
    。」、「（你之後在第二次與第三次打范盛星時，你自己有
    無打到范盛星的頭部？）沒有。」（見原審卷(五)第103、115
    頁）；被告邱佳政於原審證稱：「（有無任何人拿工具？）
    沒有。」（原審卷(五)第231頁背面）；被告龍賢治於原審證
    稱：「（你有踢范盛星，你是踢到他那裡？）大腿到腰左右
    。」（見原審卷(六)第123頁背面），益徵被告等七人之共同
    傷害行為與范盛星之死亡結果間並無何因果關係，尚難令負
    傷害致死之罪責。
肆、按刑法第277條第1項之普通傷害罪，依同法第287條前段之
    規定，係屬告訴乃論之罪，而告訴乃論之罪，告訴人於第一
    審辯論終結前得撤回其告訴；告訴乃論之罪，對於共犯之一
    人撤回告訴者，其效力及於其他共犯；告訴乃論之罪告訴經
    撤回者，應諭知不受理之判決，刑事訴訟法第238條第1項、
    第239條、第303條第3款分別定有明文。如前所述，被告黃
    華壬、張文明、張嘉文、彭勝錕、歐德鎧、邱佳政、龍賢治
    等七人與同案共犯彭彥詮、徐仁隆、洪靖傑、林錦宏均應負
    共同傷害之罪責；而不應就范盛星之死亡結果與彭彥詮共負
    傷害致死之罪責。查本件被告張嘉文、黃華壬、張文明、彭
    勝錕、歐德鎧、邱佳政、龍賢治等均已與告訴人鍾玉春達成
    民事和解，告訴人鍾玉春並於原審辯論終結前之99年3月19
    日具狀撤回對被告黃華壬、張文明、彭勝錕、歐德鎧、邱佳
    政、龍賢治等六人傷害之告訴，有桃園縣楊梅鎮調解委員會
    調解書及刑事陳述意見狀等件，狀內載明：被告黃華壬、張
    文明、彭勝錕、歐德鎧、邱佳政、龍賢治業已與告訴人鍾玉
    春暨被害人范盛星之父母子女達成和解。以上被告如其中有
    成立傷害罪，而非成立傷害致死罪者，告訴人同意對成立傷
    害罪之以上被告撤回告訴(由於告訴人不清楚以上被告各自
    構成何罪，請鈞院依認定之結果，准告訴人撤回對成立傷害
    罪以上被告之告訴)在卷可佐（見原審卷五第127至130、133
    、134、247、248頁、原審卷七第171、172、166頁）。鍾玉
    春對被告張嘉文雖未撤回告訴，然為撤回效力所及。原審予
    以論科，固非無見；惟查原審以被告等均犯刑法第27 7條第
    2項前段之傷害致死罪，已有未洽，被告等提起上訴，均指
    摘此部分不當，為有理由，應由本院將此部分撤銷，並均諭
    知公訴不受理之判決，以符法制。
據上論斷，應依刑事訴訟法第369條第1項前段、第364條、第303
條第3款，判決如主文。
本案經檢察官孫冀薇到庭執行職務。
中    華    民    國   100    年    10    月    20    日
                  刑事第十八庭審判長法  官  吳鴻章
                                    法  官  汪梅芬
                                    法  官  魏瑞紅
以上正本證明與原本無異。
檢察官如不服本判決，應於收受送達後10日內向本院提出上訴書
狀，其未敘述上訴之理由者並得於提起上訴後10日內向本院補提
理由書（均須按他造當事人之人數附繕本）「切勿逕送上級法院
」。
被告不得上訴。
                                    書記官  葉金發
中    華    民    國   100    年    10    月    21    日